臺灣嘉義地方法院刑事判決　　　　　　 96年度簡上字第166號
上　訴　人　臺灣嘉義地方法院檢察署檢察官
被　　　告　甲○○
上列被告因詐欺案件，不服本院嘉義簡易庭96年度嘉簡字第837
號於民國96年5月18日所為第一審簡易判決（聲請簡易判決處刑
案號：96年度偵字第2314號），提起上訴，本院管轄之第二審合
議庭判決如下：
    主  文
原判決撤銷。
甲○○幫助犯詐欺取財罪，處拘役貳拾日，如易科罰金，以新臺
幣壹仟元折算壹日，減為拘役拾日，如易科罰金，以新臺幣壹仟
元折算壹日。
    事  實
一、甲○○得預見將行動電話（ＳＩＭ卡）交予他人使用，可能
    幫助不詳成年人所組成之犯罪集團遂行財產上犯罪之目的，
    竟仍不違背其本意，基於幫助他人詐欺取財之不確定犯意，
    於民國九十五年七月六日及十日，接續申辦門號00000
    00000號及0000000000號二支行動電話，旋
    於申辦後，在臺中市○○路與五權西路口，交予郭木林（經
    臺灣臺中地方法院以九十六年度中簡字第二一六六號判決判
    處有期徒刑二月在案），郭木林復將該二支行動電話以每支
    新臺幣（下同）六百元之代價賣予姓名不詳綽號「小陳」之
    成年男子，甲○○獲利四百元，嗣該詐欺集團所屬自稱「吳
    主任」之不詳成年人即意圖為自己不法之所有，於九十五年
    八月七日，使用上開手機門號與住居臺中縣梧棲鎮之乙○○
    聯絡，向其詐稱：「妳應徵東森型錄包裝電視購物工作，一
    件二元，試作五千件，我要先匯一半的錢五千元給妳」等語
    ，經乙○○至銀行確認「吳主任」所言之五千元並未入帳後
    ，「吳主任」又使用前揭手機門號，於通話中誘騙乙○○依
    其指示操作自動提款機，乙○○不疑有他，陷於錯誤，而於
    同日十四時三十八分許，匯款二千四百八十三元至林育菱（
    另經臺灣彰化地方法院檢察署檢察官以九十六年度偵字第八
    二六號為不起訴處分）所設立之彰化大城郵局帳戶內，旋遭
    詐騙集團成員提領一空，經乙○○報警而悉上情。
二、案經彰化縣警察局芳苑分局報告臺灣彰化地方法院檢察署呈
    請臺灣高等法院檢察署令轉臺灣嘉義地方法院檢察署檢察官
    偵查後，聲請簡易判決處刑。
    理  由
壹、程序事項
    按被告以外之人於審判外之言詞或書面陳述，除法律有規定
    者外，不得作為證據，刑事訴訟法第一百五十九條第一項固
    有明文；惟被告以外之人於審判外之陳述，雖不符同法第一
    百五十九條之一至之四規定，而經當事人於審判程序同意作
    為證據，法院審酌該言詞陳述或書面陳述作成時之情況，認
    為適當者，亦得為證據。又當事人、代理人或辯護人於法院
    調查證據時，知有第一百五十九條第一項不得為證據之情形
    ，而未於言詞辯論終結前聲明異議者，視為有前項之同意，
    同法第一百五十九條之五亦有明定。本件公訴檢察官及被告
    於本院準備程序及審理時對於本案證人即被害人乙○○、林
    育菱於警詢之陳述、郭木林於警詢及偵查中經具結之證述暨
    其他相關具傳聞性質之證據資料之證據能力，均表示同意作
    為本案認定事實之證據，且迄於言詞辯論終結前亦未聲明異
    議。本院審酌上開證人之陳述及證據資料作成時之情況，核
    無違法取證或其他瑕疵，認為以之作為證據為適當，前述證
    人於審判外之陳述及相關證據資料，自得作為證據。
貳、實體事項
一、上揭犯罪事實，業據被告甲○○迭次於警詢、偵查及本院審
    理時坦承不諱，核與證人即被害人乙○○於警詢之指述、證
    人郭木林於警詢及偵查中具結之證述情節相符，復有中華郵
    政股份有限公司彰化郵局九十五年九月四日彰營字第０９５
    ０１０２０７２號函附之郵政存簿儲金立帳申請書、客戶歷
    史交易清單、臺中商業銀行自動櫃員機交易明細單、通聯調
    閱查詢單、內政部警政署反詐騙諮詢專線紀錄表、臺中縣警
    察局受理刑事案件報案三聯單等件在卷可參，足以擔保被告
    自白之真實性。又衡諸社會常情，申辦行動電話門號並無資
    格限制，亦無須事先繳納高額之手續費或保證金，況免費申
    辦者亦在所多有，是一般人如非基於犯罪之不法目的，自無
    捨棄自己或可信賴親友名義而迂迴使用非熟識他人名義行動
    電話門號之理，即被告對於將申辦之手機門號，交付郭木林
    出賣予非相識之成年人，可預見其行動電話門號將可能供作
    詐欺取財之非法用途，不違背其本意，竟仍提供行動電話門
    號予詐欺集團使用，堪認被告確有幫助詐欺取財之不確定故
    意。綜上，本案事證明確，被告犯行堪以認定，應予依法論
    科。
二、按刑法上之幫助犯，係指以幫助之意思，對於正犯資以助力
    ，而未參與實施犯罪之行為者而言。被告將其申辦之前開行
    動電話門號二支交由郭木林交付不詳姓名綽號「小陳」之成
    年男子，該不詳姓名之成年男子及其所屬詐騙集團之不詳成
    年人成員持以實行詐欺取財，被告交付該手機門號之行為，
    要屬犯罪構成要件以外之行為，本院復查無被告對於渠等所
    為犯行之實施，有何犯意聯絡或行為分擔之事實，則被告應
    屬以幫助他人實行犯罪行為之意思，參與構成要件以外之行
    為，為幫助犯。核被告所為，係犯刑法第三十條第一項前段
    、第三百三十九條第一項幫助詐欺取財之罪。又刑法第二十
    八條之共同正犯係指二人以上共同實施犯罪之行為者而言，
    幫助他人犯罪，並非實施正犯，在事實上雖有二人以上共同
    幫助，要應各負幫助責任，仍無適用該條之餘地（參照最高
    法院三十三年上字第七九三號判例意旨）。即被告與郭木林
    就本案幫助詐欺取財犯行，並無共同正犯之適用。原判決認
    本案罪證明確，被告基於幫助他人犯罪之意思而參與犯罪構
    成要件以外之行為，應依刑法第三十條幫助犯論處，原非無
    據，但於犯罪事實欄引用附件檢察官聲請簡易判決處刑書之
    記載，其犯罪事實載明「甲○○與郭木林…共同基於幫助詐
    欺之犯意」，謂其二人間互有犯意聯絡及行為分擔，為共同
    正犯，即判決主文與事實記載顯然不合，已有未洽，檢察官
    據此提起上訴，非無理由，又中華民國九十六年罪犯減刑條
    例於九十六年七月四日制定公布，並自九十六年七月十六日
    施行，被告所犯本案幫助詐欺取財犯行，犯罪時間於九十六
    年四月二十四日以前，符合該條例第二條第一項第三款規定
    應予減刑二分之一之要件，原審亦未及適用，原判決既有前
    開可議之處，自應由本院將原判決予以撤銷改判。爰審酌被
    告國中肄業之智識程度，前無任何刑事案件紀錄之素行、本
    案犯罪之動機僅為圖小利，被害人受騙金額非鉅，兼衡被告
    犯後坦承犯行之態度，領有身心障礙手冊（疑輕度智能不足
    ）、家庭狀況等一切情狀，量處如主文第二項所示之刑，並
    諭知易科罰金之折算標準，另依中華民國九十六年罪犯減刑
    條例第七條之規定，就宣告拘役部分，諭知如主文第二項所
    示之減得之刑，並諭知易科罰金之折算標準。
據上論斷，應依刑事訴訟法第四百五十五條之一第一項、第三項
、第三百六十九條第一項前段、第三百六十四條、第二百九十九
條第一項前段，刑法第三十條第一項前段、第三百三十九條第一
項、第三十條第二項、第四十一條第一項前段，中華民國九十六
年罪犯減刑條例第二條第一項第三款、第七條，刑法施行法第一
條之一第一項、第二項前段，判決如主文。
本案經檢察官曹哲寧到庭執行職務
中　　華　　民　　國　　96　　年   　8  　月　　29　　日
                  刑事第二庭審判長法  官  沈福財
                                  法  官  卓春慧
                                  法　官　林青怡
上列正本證明與原本無異。
本件不得上訴。
中　　華　　民　　國　　96　　年   　8  　月　　29　　日
                                  書記官  李佳惠
